【裁判字號】    95,上訴,832
【裁判日期】    950817
【裁判案由】    違反毒品危害防制條例
【裁判全文】
臺灣高等法院臺南分院刑事判決         95年度上訴字第832號
上  訴  人
即  被  告  甲○○
                    （現另案於臺灣臺南監獄臺南分監執行中
                    ）
上列上訴人因違反毒品危害防制條例案件，不服臺灣臺南地方法
院95年度訴字第310號中華民國95年1月17日第一審判決（起訴案
號：臺灣臺南地方法院檢察署95年度毒偵字第44號），提起上訴
，本院判決如下：
    主  文
上訴駁回。
    事  實
一、甲○○曾因犯詐欺、贓物及偽造文書等罪，經法院分別判處
    有期徒刑二年、六月及三月確定，後二罪並定執行刑為八月
    ，三罪接續執行，於民國（下同）九十二年一月十一日執行
    完畢。復因施用毒品案件，經強制戒治，於八十九年七月三
    十日期滿，經臺灣臺南地方法院檢察署於八十九年九月十五
    日以八十九年度戒毒偵字第五三九號不起訴處分。又因施用
    第一級毒品海洛因，於九十四年一月七日經本院以九十三年
    度上訴字第八六二號判處有期徒刑九月確定。尚未執行之際
    ，詎猶未戒除毒癮，於前開強制戒治執行完畢五年內，復基
    於施用第一級毒品之概括犯意，自九十四年二月某日起至九
    十四年五月二日止，連續在臺南縣永康市○○路某處等地，
    施用第一級毒品海洛因多次。另基於施用第二級毒品甲基安
    非他命之犯意，於九十四年五月三日二十三時五十五分回溯
    九十六小時內某時，在不詳地點施用第二級毒品安非他命一
    次。嗣因另案遭通緝，為警於九十四年五月三日，在臺南縣
    仁德鄉○○路373巷19號住處緝獲，並採尿送驗而查獲。
二、案經臺南縣警察局新化分局報請臺灣臺南地方法院檢察署檢
    察官偵查起訴。
    理  由
一、訊據上訴人即被告甲○○固坦承有於上開時地施用第一級毒
    品海洛因及施用第二級毒品甲基安非他命之事實，惟辯稱：
    我已很久未施用安非他命，是朋友叫我試吃，我不是故意要
    施用安非他命云云。
二、經查：
（一）被告甲○○確有於上揭時地施用第一級毒品海洛因之事實
      ，迭據被告於警詢時（詳警局卷第5頁）、偵查中（詳偵
      查卷第11頁）、原審審理時（原審卷第13頁、第14頁、第
      27頁、第31頁、第67頁）均坦承不諱；又被告確有於上揭
      時地施用第二級毒品甲基安非他命之事實，亦據被告於原
      審審理時迭次供承在卷（詳原審卷第14頁、第27頁、第31
      頁、第67頁）。
（二）被告於九十四年五月三日晚上八時四十分許為警查獲後，
      於同日二十三時五十五分許，經警採被告尿液，送請長榮
      大學以氣相層析質譜法（ＧＣ／ＭＳ）確認檢驗結果，呈
      甲基安非他命及嗎啡陽性反應，有臺南縣警察局新化分局
      查處毒品案件尿液檢體編號名冊及長榮大學九十四年五月
      二十五日確認報告各一紙附卷可稽（詳警局卷第7頁、第8
      頁）。按氣相層析質譜儀，乃目前就藥物篩檢結果必須進
      一步確認時所最常採用之確認方法，在良好的操作條件之
      下，以氣相層析質譜儀作藥物及其代謝之定性及定量分析
      ，幾乎不會有「偽陽性」反應產生；又扣除人為因素 (例
      如檢體污染），氣相層析質譜儀之精確度接近百分之百，
      發生偽陽性之錯誤可能性極低，此有行政院國軍退除役官
      兵輔導委員會台北榮民總醫院83年4月7日 (83)北總內字
      第03059號函、及同年3月1日 (83)北總字第01855號函可
      參。惟因被告於原審準備程序期日否認施用第二級毒品甲
      基安非他命之事實（詳原審卷第13頁），原審法院乃將於
      警局原採之尿液再送行政院衛生署管制藥品管理局鑑定，
      經檢驗結果，亦呈甲基安非他命及嗎啡陽性反應，亦有該
      局九十五年五月十八日管檢字第0950004526號鑑定書一份
      在卷可佐（詳原審卷第21頁）。復按海洛因係由嗎啡經化
      學合成而製得，進入人體後因代謝而分解又生成嗎啡，因
      此施用海洛因後，由尿液檢驗結果仍為嗎啡反應，核屬科
      學上合理之現象；又按甲基安非他命經口服投與後，約百
      分之七十之人於二十四小時內自尿中排出，約百分之九十
      之人於九十六小時內自尿中排出，故推算吸食時間距採集
      時間，最長不會超過四日即九十六小時，此有行政院衛生
      署藥物食品檢驗局八十一年二月八日（八一）藥檢壹字第
      ○○一一五六號函可參；以此推之，被告基於施用第二級
      毒品之犯意，於九十四年五月三日二十三時五十五分許採
      尿前回溯九十六小時內某時（不包括被查獲至採尿時），
      在不詳地點施用第二級毒品甲基安非他命一次，殆無疑義
      。
（三）綜上所述，足認被告上開施用第一級毒品之自白與事實相
      符；被告於原審初訊時否認施用第二級毒品甲基安非他命
      ，於本院審理時，改稱係朋友要其試吃，並非故意要施用
      云云，顯係事後卸責飾詞，委無足採，應其於原審審理期
      日所自白核與事實相符，應堪採信。
三、按觀察、勒戒或強制戒治執行完畢釋放後，五年內再犯毒品
    危害防制條例第10條施用第一、二級毒品之罪者，檢察官應
    依法追訴，毒品危害防制條例第23條第2項，定有明文。被
    告曾於88年間，因違反毒品危害防制條例案件，經原審以八
    十八年度毒聲字第三八八一號裁定令入戒治處所施以強制戒
    治，於八十九年七月三十日期滿，經臺灣臺南地方法院檢察
    署於八十九年九月十五日以八十九年度戒毒偵字第五三九號
    不起訴處分（詳偵查卷第14頁）。又因施用第一級毒品海洛
    因，於九十四年一月七日經本院以九十三年度上訴字第八六
    二號判處有期徒刑九月確定尚未執行等情，有臺灣臺南地方
    法院檢察署刑案資料查註紀錄表、臺灣高等法院被告前案紀
    錄表、在監在押全國紀錄表及不起訴處分書各一份附卷可稽
    。被告於前次強制戒治執行完畢後五年內再犯本件施用第一
    級毒品及施用第二級毒品之罪，事證明確，犯行洵堪認定，
    應依法論科。
四、被告行為後，刑法第56條連續犯之規定，業於94年1月7日修
    正公布刪除，並於95年7月1日施行，則被告之犯行，因行為
    後新法業已刪除連續犯之規定，此刪除雖非犯罪構成要件之
    變更，但顯已影響行為人刑罰之法律效果，自屬法律有變更
    ，依新法第2條第1項規定，比較新、舊法結果，仍應適用較
    有利於被告之行為時法律即舊法論以連續犯（最高法院95年
    第8次刑事庭會議決議參照）。又行為後法律有變更者，依
    修正前刑法第2條第1項之規定，以適用裁判時法為原則，如
    行為時法有利於行為人，則例外適用行為時法；依修正後刑
    法第2條第1項規定，以適用行為時法為原則，惟如裁判時法
    有利於行為人，則例外的適用裁判時法。以往實務見解，認
    原判決未及比較適用新舊法時，上訴後，雖比較結果以舊法
    有利於行為人，而原判決別無其他撤銷事由，仍應由本院以
    此為由撤銷改判。惟修正後之規定係以適用行為時法為原則
    ，因此原判決雖未及比較適用，然上訴本院後，經比較新舊
    法，行為後之法律並非較有利於行為人，仍應適用行為時法
    ，則原判決適用行為時法即無不當，自不構成撤銷之事由。
五、按海洛因及甲基安非他命分別係毒品危害防制條例第2條第
    2項第1、2款所列之第一、二級毒品。被告非法施用上開毒
    品，核其所為，分別係犯毒品危害防制條例第10條第1、2
    項之施用第一、二級毒品罪；其因施用而持有第一、二級毒
    品之低度行為，均為其施用之高度行為所吸收，不另論罪。
    被告先後多次施用第一級毒品之犯行，時間緊接，方法相同
    ，觸犯構成要件相同之罪名，顯係基於概括犯意反覆為之，
    為連續犯，應依修正前刑法第56條之規定論以一罪，並依法
    加重其刑。被告前因犯詐欺、贓物及偽造文書等罪，經法院
    分別判處有期徒刑二年、六月及三月確定，後二罪並定執行
    刑為八月，三罪接續執行，於九十二年一月十一日執行完畢
    ，有卷附被告全國前案紀錄表可按（詳原審卷第42頁至第52
    頁），其受有期徒刑之執行完畢，五年內再犯有期徒刑以上
    之罪，為累犯，就施用第二級毒品部分，依法加重其刑；就
    施用第一級毒品部分，依法遞加重其刑。被告所犯上開二罪
    ，犯意各別、罪名互異，應分論併罰。
六、原審審理結果，認被告施用第一、二級毒品之罪證明確，適
    用毒品危害防制條例第10條第1項、第2項，刑法第11條前段
    、第47條、修正前刑法第56條、第51條第5款等規定，並審
    酌被告前經強制戒治完畢，且又因施用毒品，受徒刑之宣告
    ，尚未執行，即又再次吸毒，足認毫無悔意，惟因被告於原
    審尚知坦認犯行，態度良好，且施用毒品究屬自戕行為等一
    切情狀，分別量處連續施用第一級毒品部分，處有期徒刑壹
    年，施用第二級毒品部分，處有期徒刑肆月，並定應執行有
    期徒刑壹年貳月。本院經核原判決認事用法俱無不合，量刑
    亦稱妥適（因修正後之規定係以適用行為時法為原則，因此
    原判決對連續犯部分雖未及比較適用，然上訴本院後，經比
    較新舊法，行為後之法律並非較有利於行為人，仍應適用行
    為時法，則原判決適用行為時法即無不當，自不構成撤銷之
    事由），被告上訴意旨認伊施用第二級毒品非故意為之，及
    原審量刑太重，指摘原判決不當，並無可取，為無理由，應
    予駁回。
七、據上論斷，應依刑事訴訟法第368條，判決如主文。
本案經檢察官林炎昇到庭執行職務。
中    華    民    國    95    年    8    月    17    日
                  刑事第五庭    審判長法  官 楊明章
                                      法  官 戴勝利
                                      法  官 楊子莊
以上正本證明與原本無異。
施用第一級毒品罪如不服本判決，應於收受本判決後十日內向本
院提出上訴書狀。其未敘述上訴理由者並得於提起上訴後十日內
向本院補提理由書狀（均須按他造當事人之人數附繕本）「切勿
逕送上級法院」。
施用第二級毒品罪不得上訴。
                                      書記官 李珍鳳
中    華    民    國    95    年    8    月    17    日
附錄：本判決論罪科刑法條：
毒品危害防制條例第10條：施用第一級毒品者，處六月以上五年
                        以下有期徒刑。
                        施用第二級毒品者，處三年以下有期
                        徒刑。


司法院資訊處製作；財團法人民間司法改革基金會備份。
